臺灣臺北地方法院刑事判決
110年度易字第779號
公  訴  人  臺灣臺北地方檢察署檢察官
被      告  黃一修



上列被告因詐欺案件，經檢察官聲請簡易判決處刑（110年度偵
字第20619號），前經本院認不宜以簡易判決處刑（110年度簡字
第2198號），改依通常訴訟程序審理，因被告於本院準備程序中
，就被訴事實為有罪之陳述，經本院告知簡式審判程序意旨，並
聽取公訴人及被告之意見後，由本院合議庭裁定由受命法官獨任
依簡式審判程序審理，判決如下：
    主  文
黃一修幫助犯詐欺取財罪，處有期徒刑參月，如易科罰金，以新
臺幣壹仟元折算壹日。未扣案之犯罪所得新臺幣貳仟元沒收，如
全部或一部不能沒收或不宜執行沒收時，追徵其價額。
    事  實
一、黃一修雖預見提供個人行動電話門號予他人使用，可能幫助
    他人遂行詐欺故意犯行，仍不違背其本意，而基於幫助詐欺
    取財之不確定故意，於民國109年7月6日上午11時4分許前某
    日，以新臺幣（下同）2,000元之價格，將其所申辦之行動
    電話門號0000000000號（下稱本案門號）出售予詐騙集團使
    用。嗣該人所屬詐騙集團成員取得本案門號，即意圖為自己
    不法之所有，基於詐欺取財之犯意，於109年7月6日上午11
    時4分許，持本案門號撥打電話予黃耀庭，向其佯稱：伊為
    其外甥，需要30萬元云云，致黃耀庭陷於錯誤，而於同日上
    午11時37分許，在址設臺北市○○區○○○路0段00號之華南商業
    銀行和平分行，臨櫃匯款30萬元至詐騙集團成員指定之陳盈
    鈞（另為不起訴處分）名下台新國際商業銀行帳號00000000
    000000號帳戶。嗣因黃耀庭驚覺有異，報警處理，而悉上情
    。
二、案經黃耀庭訴由臺中市政府警察局第四分局報告臺灣臺中地
    方檢察署（下稱臺中地檢署）陳請臺灣高等檢察署檢察長核
    轉臺灣臺北地方檢察署檢察官偵查後聲請簡易判決處刑。
    理  由
一、本案被告黃一修所犯係死刑、無期徒刑、最輕本刑為3年以
    上有期徒刑以外之罪，其於準備程序就前揭被訴事實為有罪
    之陳述，經法官告知簡式審判程序之旨，並聽取其與公訴人
    之意見後，認無不得或不宜改依簡式審判程序進行之情形，
    爰依刑事訴訟法第273條之1第1項規定，裁定本件進行簡式
    審判程序。是本件之證據調查，依同法第273條之2規定，不
    受同法第159條第1項、第161條之2、第161條之3、第163條
    之1及第164條至第170條規定之限制。
二、上揭事實，業經被告於本院審理中坦承不諱（見本院卷第97
    、111頁），核與證人即被害人黃耀庭、證人即帳戶申請人
    陳盈鈞之證述情節相符（見臺中地檢署109年度偵字第33870
    號卷【下稱中偵卷】第97至101頁、第25至28頁、第105至10
    8頁、第29至31頁），並有華南商業銀行匯款回條聯、通聯
    調閱查詢單、台新國際商業銀行往來印鑑暨資料卡及交易明
    細、行動電話通聯記錄翻拍照片、亞太電信股份有限公司函
    覆之本案門號申請書暨其他門號資料等件為證（見中偵卷第
    39至41頁、第71頁、第33至37頁、第43頁、本院卷第41至59
    頁），是被告前開任意性之自白核與事實相符而可採信，本
    案事證已臻明確，被告之犯行堪以認定，應依法論科。
三、論罪科刑：
　㈠按刑法上之幫助犯，係對於犯罪與正犯有共同之認識，而以
    幫助之意思，對於正犯資以助力，而未參與實施犯罪之行為
    者而言（最高法院88年度台上字第1270號判決意旨參照）。
    是以，如未參與實施犯罪構成要件之行為，且係出於幫助之
    意思提供助力，即屬幫助犯，而非共同正犯。本案被告提供
    行動電話門號予詐欺集團成員使用，使該詐欺集團得基於詐
    欺取財之犯意，向被害人施用詐術，致使其等陷於錯誤而匯
    款至詐騙集團指定帳戶內，以遂行詐欺取財之犯行，係對於
    他人遂行詐欺取財之犯行資以助力，主觀上亦無證據證明被
    告有共同實行詐欺犯行之犯意聯絡或行為分擔，自應論以幫
    助犯。是核被告所為，係犯刑法第30條第1項前段、第339條
    第1項之幫助詐欺取財罪。
　㈡被告就本件所為幫助詐欺行為，為幫助犯，已如前述，爰依
    刑法第30條第2項之規定，按正犯之刑減輕之。
　㈢爰以行為人責任為基礎，審酌被告得以預見將行動電話門號
    交付他人使用，可能因此幫助詐欺集團遂行詐欺取財之犯行
    ，竟仍將行動電話門號售予他人使用，致被害人受有財產上
    之損害，並使犯罪追查趨於複雜，影響社會正常經濟交易安
    全，增加被害人尋求救濟之困難，助長詐欺犯罪風氣之猖獗
    ，所為非是，惟念其犯後坦承犯行，態度尚可，兼衡其犯罪
    之動機、目的、手段、情節、所生損害暨其智識程度、生活
    情況等一切情狀，量處如主文所示之刑，並諭知易科罰金之
    折算標準。
四、沒收：被告因本案而有2,000元之犯罪所得，業經其供述在
    卷（見本院卷第97、111頁），且未扣案，自應依刑法第38
    條之1第1項前段、第3項規定宣告沒收，於全部或一部不能
    沒收或不宜執行沒收時，追徵其價額。　
據上論斷，應依刑事訴訟法第273條之1第1項、第299條第1項前
段，刑法第30條第1項前段、第2項、第339條第1項、第41條第1
項前段、第38條之1第1項前段、第3項，刑法施行法第1條之1第1
項，判決如主文。　　
本案經檢察官江宇程聲請簡易判決處刑，由檢察官葉惠燕到庭執
行職務。
中　　華　　民　　國　　111 　年　　1 　　月　　26　　日
　　　　　　　　　刑事第十八庭  法　官　范雅涵
以上正本證明與原本無異。
如不服本判決應於收受送達後20日內向本院提出上訴書狀，並應
敘述具體理由；其未敘述上訴理由者，應於上訴期間屆滿後20日
內向本院補提理由書（均須按他造當事人之人數附繕本）「切勿
逕送上級法院」。
　　　　　　　　　　　　　　　　書記官　楊文祥
中　　華　　民　　國　　111 　年　　1 　　月　　26　　日
附錄本案論罪科刑法條全文：
中華民國刑法第30條（幫助犯及其處罰）
幫助他人實行犯罪行為者，為幫助犯。雖他人不知幫助之情者，
亦同。
幫助犯之處罰，得按正犯之刑減輕之。

中華民國刑法第339條（普通詐欺罪）
意圖為自己或第三人不法之所有，以詐術使人將本人或第三人之
物交付者，處5年以下有期徒刑、拘役或科或併科50萬元以下罰
金。
以前項方法得財產上不法之利益或使第三人得之者，亦同。
前二項之未遂犯罰之。